【裁判字號】    98,交簡上,168
【裁判日期】    980901
【裁判案由】    過失傷害
【裁判全文】
臺灣板橋地方法院刑事判決           98年度交簡上字第168號
上  訴  人  臺灣板橋地方法院檢察署檢察官
被      告  乙○○
上列上訴人因被告過失傷害案件，不服本院98年度交簡字第2810
號中華民國98年6 月22日第一審判決（聲請簡易處刑案號：98年
度偵字第13217 號），提起上訴，本院管轄之第二審合議庭判決
如下：
    主  文
上訴駁回。
    事實及理由
一、本案經本院審理結果，認第一審以被告乙○○所為係犯刑法
    第284條第1項前段過失傷害罪，判處拘役10日，並諭知如易
    科罰金之折算標準為新臺幣1 千元折算1 日，其認事用法均
    無違誤，量刑亦屬適當，應予維持，除原審判決附件之聲請
    簡易判決處刑書中證據欄所列「耕莘醫院手術同意書1 張、
    麻醉同意書1 張、醫療費收據2 張、出院結帳通知書1 張」
    ，應予刪除外（理由詳後述），並引用如附件第一審判決書
    記載之事實、證據及理由。
二、檢察官依告訴人甲○○具狀請求上訴意旨略以：被告尚未賠
    償告訴人，告訴人未及提出附帶民事賠償，亦未經調解委員
    會或法院調解，是告訴人請求上訴，經核尚非顯無理由。另
    被告未與告訴人達成民事和解，量刑有無過輕，非無審酌餘
    地，為此提起上訴等語。
三、本院查：
  (一)按道路交通安全規則所稱之汽車，指在道路上不依軌道或電
    力架線而以原動機行駛之車輛（包括機器腳踏車）；汽車行
    駛時，駕駛人應注意車前狀況及兩車併行之間隔，並隨時採
    取必要之安全措施，道路交通安全規則第2 條第1 項第1 款
    、第94條第3 項分別定有明文。被告既考領有合格駕照，對
    於上開規定自應知之甚稔，其於97年10月16日下午3 時30分
    許，騎乘機車行經臺北縣中和市○○街85巷37號旁（中和第
    一公墓掃墓步道），理應注意及此，且並無不能注意之情事
    ，而被告在偵查中自承：伊當時騎車上坡，因陽光刺眼，只
    能看到前方不到1 公尺的路，伊是撞到告訴人後才知道撞到
    人了等語，顯見其應注意能注意竟疏未注意車前狀況，是被
    告顯有過失甚明。又證人即告訴人甲○○在本院審理時證稱
    ：伊當時覺得右腳很痛，好像沒有流血，右膝的皮膚有一點
    點擦傷，大小很不明顯等語，此為被告所不爭執，是堪認告
    訴人因本件車禍確實受有右膝擦傷之傷害，且被告之過失行
    為與告訴人之前開傷害結果間，顯有相當因果關係，亦堪以
    認定。
  (二)至告訴人雖提出耕莘醫院手術同意書1 張、麻醉同意書1 張
    、醫療費收據2 張、出院結帳通知書1 張等件為證，主張為
    其本件車禍所受傷害之治療單據，惟被告則以：在車禍當時
    ，伊和警察都有跟告訴人確認是否要送醫治療，告訴人說不
    需要，伊認為上開單據所載傷害，無法證明是本件車禍所造
    成等語置辯。經查，告訴人在本院審理時證稱：伊在車禍當
    天並未就醫，直到97年12月底至98年1 月份間才決定就醫，
    因為在車禍當時伊只是覺得很痛，後來因為那個痛持續很久
    伊才去就醫等語，參以觀諸告訴人所提出之上開單據確係於
    98年1 月6 日至10日始由醫院所開立，則告訴人既未於本件
    車禍後即時就醫，以確認當時所受傷勢，其於車禍後相隔近
    3 個月始行就醫，經醫師診治為右側膝障礙，並進行右側膝
    關節鏡檢查之手術，而在該近3 個月之期間內究有無其他外
    力因素介入造成該等症狀，實不無疑問，尚難認與被告之本
    件過失行為有何因果關係之連繫，是告訴人所提出之耕莘醫
    院手術同意書1 張、麻醉同意書1 張、醫療費收據2 張、出
    院結帳通知書1 張等件，自難憑為告訴人因本件車禍所受傷
    害之依據，併此敘明。
  (三)末按有關刑之量定，乃實體法上賦予法院得為自由裁量之事
    項，倘原審法院量刑未逾越法律所規定之範圍，又無濫用權
    限之情形，即不得任意指摘為違法或不當。經查，原審判決
    已審酌被告並無前科，素行尚稱良好，有臺灣高等法院被告
    前案紀錄表在卷可按，及參酌被告騎乘機車未注意車前狀況
    ，因而撞及告訴人騎乘之腳踏車，兼衡被告本件之過失程度
    、造成告訴人傷害情形、暨被告迄今尚未賠償告訴人所受損
    害，及犯後態度等一切情狀而為量刑，且原審之量刑並未逾
    越法律規定之範圍，且就犯罪所生之危害情事均予以考量，
    自尚難謂有何違法或量刑不當之處。又關於被告與告訴人在
    員警前往處理本件車禍時，在員警交由雙方簽名之交通事故
    當事人要求自行和解表上所書賠償要件之效力，此純屬民事
    糾紛，非本院所得審究，附此敘明。
  (四)綜上，經核原審認事用法，均無不合，量刑亦屬適當，檢察
    官提起上訴，為無理由，應予駁回。
四、另查修正後刑法第41條第2 項至第7 項規定：「依前項規定
    得易科罰金而未聲請易科罰金者，得以提供社會勞動六小時
    折算一日，易服社會勞動（第2 項）。受六個月以下有期徒
    刑或拘役之宣告，不符第一項易科罰金之規定者，得依前項
    折算規定，易服社會勞動（第3 項）。前二項之規定，因身
    心健康之關係，執行顯有困難者，或確因不執行所宣告之刑
    ，難收矯正之效或難以維持法秩序者，不適用之（第4 項）
    。第二項及第三項之易服社會勞動履行期間，不得逾一年（
    第5 項）。無正當理由不履行社會勞動，情節重大，或履行
    期間屆滿仍未履行完畢者，於第二項之情形應執行原宣告刑
    或易科罰金；於第三項之情形應執行原宣告刑（第6 項）。
    已繳納之罰金或已履行之社會勞動時數依裁判所定之標準折
    算日數，未滿一日者，以一日論（第7 項）。」業經總統公
    布，並於98年9 月1 日生效，其中第2 項乃規範受刑人於執
    行時如未聲請易科罰金，得以社會勞動代替有期徒刑或拘役
    之執行，第3 項則係針對受6 個月以下有期徒刑或拘役之宣
    告，但不符合第41條第1 項易科罰金規定之情形，法院得宣
    告易服社會勞動之折算標準，其餘第4 至7 項則係規範易服
    社會勞動之折算方法。換言之，前揭修正後之規定，僅第3
    項與法院裁判時所應適用之法律有關，其餘均屬執行層面之
    規範，而無新舊法比較之問題。經核本案並無前揭修正後刑
    法第41條第3 項規定之適用，原審裁判時所適用之刑法第41
    條第1 項亦無任何修正，應不生新舊法比較之問題，併此敘
    明。
據上論斷，應依刑事訴訟法第455條之1第1項、第3項、第368條
、第373條，判決如主文。
本案經檢察官顏妃琇到庭執行職務。
中    華    民    國    98    年    9     月     1    日
                  交通法庭  審判長法  官  潘翠雪
                                  法  官  楊明佳
                                  法  官  王士珮
以上正本證明與原本相符。
本件不得上訴。
                                  書記官  郭晉良
中    華    民    國    98    年    9     月    1     日


司法院資訊處製作；財團法人民間司法改革基金會備份。
